臺灣高等法院刑事裁定
108年度抗字第2184號
抗  告  人
即  受刑人  蘇保誠


                    (現於法務部○○○○○○○○○○○執                      行中)  
上列抗告人因檢察官聲請定其應執行刑案件，不服臺灣新北地方
法院中華民國108年12月2日裁定(108年度聲字第4689號)，提起
抗告，本院裁定如下：
    主  文
抗告駁回。
    理  由
一、原裁定意旨略以：抗告人即受刑人蘇保誠因違反毒品危害防
    制條例、詐欺等案件，經原審法院先後判處如附表所示之刑
    ，均已分別確定在案，有本院被告前案紀錄表及各該判決書
    附卷可按。茲檢察官聲請定其應執行之刑，原審法院審核認
    聲請為正當，定其應執行有期徒刑8月，如易科罰金，以新
    臺幣(下同)1,000元折算1日等語。
二、抗告意旨略以：抗告人所犯之罪皆屬微罪，按法律上屬於自
    由裁定事項，並非概無法律性之拘束，在法律上有其外部界
    限及內部界限，前者為法律之具體規定，使法院得以具體選
    擇適當之裁判，後者則為法院為裁判時二者不得逾越在數罪
    有二裁判以上(刑法第50條)，應定其應執行刑之案件，法院
    所謂刑之酌定，固屬自由裁量事項，然對於法律之內部界限
    及外部界限，均應受其拘束。又法院於其規定範圍之外部性
    界限外，尚應受比例原則、公平正義原則之規範，謹守法律
    秩序之理念，法律情感及慣例所規範，自民國95年7月1日新
    法施行之後，已廢除連續犯之規定，也因造成部分慣犯如竊
    盜、毒品、詐欺等罪，因適用數罪併罰致使刑罰過重，產生
    不合理現象，為了因應此不合理之現象，各級法院僅針對毒
    品條例、強盜等重罪，於定執行程序中出現避免刑罪過重苛
    之情形，參酌本院97年度上訴字第5195號判決，所科處徒刑
    132年8月，定執行之結果僅應執行有期徒刑8年，使定執行
    刑之刑罰，猶似舊法連續犯所科之刑，惟針對施用毒品或竊
    盜之輕罪，定執行刑後之刑罰卻數倍於舊法連續犯之刑罰，
    且比比皆是，實已違反公平正義及比例原則，惟針對施用毒
    品者及微罪者所定執行後之刑罰，卻數倍於法定刑責，此重
    罪從優，輕罪從苛，著實不符國人對法律之情感，然抗告人
    所觸犯之法益對社會危害輕微，相對於本刑5年以上之重罪
    ，所侵害之社會安全危害法益之高度行為，猶如天壤之別，
    而重罪輕罪因所定執行裁定，重罪裁定為輕，其本末倒置，
    不公之處昭然可見。再按實行新法以來，各級法院對其罪犯
    所判之例參照：最高法院98年度易字第6192號，詐欺27件判
    處30年7月，定應其刑4年；最高法院101年度執丑字第3094
    號詐欺案件判處130月(10年10月)，定應執行刑1年2月；本
    院97年度上訴字第5195號毒品案，判處132年8月，定應執行
    刑8年；本院101年度上訴字第2503號偽文案，判處219月(18
    年3月)，定應執行刑1年9月；本院106年度答字第1677號毒
    品案，判處28年，定應執行刑7年。據諸上揭之情，抗告人
    危害毒品等罪遭判刑之定應執行刑8月，實有過於苛重，請
    重新給予合理、公平、從輕之裁定，令抗告人有自新的機會
    云云。
三、按數罪併罰之定應執行之刑，係出於刑罰經濟與責罰相當之
    考量，並非予以犯罪行為人或受刑人不當之利益，為一種特
    別的量刑過程，相較於刑法第57條所定科刑時應審酌之事項
    係對一般犯罪行為之裁量，定應執行刑之宣告，乃對犯罪行
    為人本身及所犯各罪之總檢視，除應考量行為人所犯數罪反
    應出之人格特性，並應權衡審酌行為人之責任與整體刑法目
    的及相關刑事政策，在量刑權之法律拘束性原則下，依刑法
    第51條第5款之規定，採限制加重原則，以宣告各刑中之最
    長期為下限，各刑合併之刑期為上限，但最長不得逾30年，
    資為量刑自由裁量權之外部界限，並應受法秩序理念規範之
    比例原則、平等原則、責罰相當原則、重複評價禁止原則等
    自由裁量權之內部抽象價值要求界限之支配，使以輕重得宜
    ，罰當其責，俾符合法律授與裁量權之目的，以區別數罪併
    罰與單純數罪之不同，兼顧刑罰衡平原則。個案之裁量判斷
    ，除非有全然喪失權衡意義或其裁量行使顯然有違比例、平
    等諸原則之裁量權濫用之情形，即不得任意指其為違法（最
    高法院100年度台上字第314號裁定參照）。
四、經查，抗告人所犯如附表所示之2罪，前經法院判處如附表
    所示之刑，且附表所示之2罪均為最先一罪裁判確定前所犯
    ，原審亦為最後事實審法院，有各該判決書及本院被告前案
    紀錄表在卷可稽。茲檢察官就抗告人犯如附表所示之2罪向
    法院聲請定其應執行刑，經原審法院審核其聲請為正當，並
    定其應執行刑。又附表編號1為施用第二級毒品罪，附表編
    號2為幫助詐欺取財罪，2罪之犯罪型態、犯罪情節、侵害法
    益均不同，是原裁定於各刑之中最長期以上(6月)、各刑合
    併之刑期以下(10月)之法定範圍內定應執行有期徒刑8月，
    如易科罰金，以1,000元折算1日，經核並未逾越刑法第51條
    第5款之界限，符合量刑裁量之外部性界限及內部性界限，
    亦無明顯過重而違反比例原則或公平正義原則之情形，自無
    違誤。抗告人雖以前詞提起抗告，然原裁定以本件符合數罪
    併罰要件，定應執行刑為8月，已較附表所示2罪刑期之總和
    10月為輕。原裁定已審酌受刑人犯罪之情節及行為次數，對
    於受刑人所犯數罪為整體評價，核屬法院裁量職權之適法行
    使，難謂與比例原則、平等原則、罪責相當原則、責任遞減
    原則有違，亦難認有與社會法律情感不符之情。抗告人所執
    前詞，指摘原裁定不當，為無理由，應予駁回。
據上論斷，依刑事訴訟法第412條，裁定如主文。
中　　華　　民　　國　 108　　年　　12　　月　　26　　日
                  刑事第二十五庭 審判長法  官 宋松璟
                                       法  官 陳彥年
                                       法  官 文家倩
以上正本證明與原本無異。
不得再抗告。
                                       書記官 桑子樑
中　　華　　民　　國　 108　　年　　12　　月　　26　　日